臺灣彰化地方法院刑事判決　　　　　　　 94年度訴字第313號
公　訴　人　臺灣彰化地方法院檢察署檢察官
被　　　告　丁○○　男　27歲.
　　　　　　　　　　身分證統一.
　　　　　　　　　　住彰化縣彰.
指定辯護人　陳青來律師
上列被告因強盜等案件，經檢察官提起公訴（94年度偵字第520
號），本院判決如下：
    主  文
丁○○意圖為自己不法之所有，攜帶兇器，以脅迫至使不能抗拒
，而取他人之物，處有期徒刑柒年貳月；又連續意圖為自己不法
之所有，而搶奪他人之動產，處有期徒刑壹年貳月。應執行有期
徒刑捌年貳月。
    事  實
一、丁○○前於民國84年間因犯竊盜罪，經本院判處有期徒刑1
    年2月，緩刑4年確定，又於85年間因違反槍砲彈藥刀械管制
    條例等案件，經本院判處有期徒刑1年6月，上訴後，經臺灣
    高等法院臺中分院駁回上訴確定，再於87年間因違反槍砲彈
    藥刀械管制條例案件，經本院判處有期徒刑5年2月確定，嗣
    經入監執行，並撤銷前開緩刑接續執行以上各罪後，甫於90
    年10月23日縮短刑期假釋出監，假釋期間保護管束（保護管
    束期間至94年5月27日屆滿），詎丁○○在保護管束期間尚
    不知謹慎其行，竟基於意圖為自己不法所有之犯意，於93年
    12月23日晚上11時許，至其前曾任職之位於彰化縣彰化市○○路427號之「大都會電子遊藝場」，佯裝與該遊戲場櫃台
    人員甲○○聊天，未幾，突持其所有客觀上足以對人之生命
    、身體、安全構成威脅之西瓜刀一把（未扣案），抵住甲○○之腹部，以此脅迫之方式至使甲○○不能抗拒，強行取走
    甲○○掛在左手之櫃台抽屜鑰匙，自行開啟抽屜取走其內之
    新臺幣（以下同）60,000元，得手後，迅即逃離現場，並將
    西瓜刀丟棄在彰化縣員林鎮○○路261巷「風采一生汽車旅
    館」前之大排水溝內。
二、復另基於意圖為自己不法所有之概括犯意，先後為以下3次
    搶奪犯行：
    (一)94年1月4日晚上 9時35許，騎乘機車行至彰化縣員林鎮○○街與民權路路口，見戊○○獨自一人行走該處，遂自後
      駛近，並趁戊○○不及防備之際，搶奪戊○○所有之皮包
      一個（內有12,000元、行車執照、駕駛執照各2張、身分
      證1張、金融卡及信用卡共9張），得手後，將現金花用殆
      盡，另將皮包連同其內之證件等丟棄在彰化縣永靖鄉○○
      村○○路湳港橋旁水溝內。
    (二)同年月7日上午10時許，至位於彰化縣員林鎮○○○路57
      號5樓之「富山旅社」內，向丙○○假稱要看報紙，丙○○即表示可以坐在椅子上看，便走向後方房間，丁○○見
      狀即由後方走近並以手臂之力量將丙○○之身體往下壓，
      趁丙○○驚嚇之餘未及防備之際，徒手搶奪丙○○掛在脖
      子上之金項鍊1條（價值7,000元），得手後，迅速逃逸，
      其後，並將金項鍊交付蔡靜如（所涉收受贓物罪部分，由
      檢察官另行偵辦）持至蔡瑩岱所經營、位於彰化縣員林鎮
      ○○路1-9號之「信昌銀樓」典當，得款6,825元花用。
    (三)同年月12日上午8時5分許，騎乘車牌號碼EYR-038號輕型
      機車，搭載其女友蔡靜如，至位於彰化縣員林鎮○○路73
      號之7-11便利商店，告知蔡靜如欲進入購物後，即獨自一
      人進入商店內，本欲購買商品，並拿取「統一多多」、「
      巧克力蛋糕」至櫃台排隊結帳，適見乙○○正在收銀櫃台
      前欲繳付信用卡款，竟趁乙○○不注意之際，搶奪乙○○
      手中欲繳納之款項3,000元，得手後，騎乘前開機車逃逸
      無蹤。
三、嗣經：(1)甲○○於遭強盜後，同日（即93年12月23日）晚間
    11時40分許，向彰化縣警察局彰化分局中華路派出所警員報
    案，並明確指認強盜之人為已離職員工丁○○；(2)乙○○亦
    於遭搶奪後報警處理，經警依丁○○遺留在7-11便利商店之
    欲結帳商品「統一多多」、「巧克力蛋糕」採得之指紋共5
    枚，先以電子郵件寄至內政部警政署刑事警察局比對結果，
    發現其中2枚與丁○○相符，並於94年1月13日中午12時許，
    在彰化縣員林鎮○○路○段235巷8號前查獲丁○○，並經丁○○自白上開全部犯罪事實。
四、案經被害人戊○○、乙○○訴由彰化縣警察局員林分局報請
    臺灣彰化地方法院檢察署檢察官偵查起訴。
    理  由
壹、關於被告以外之人於審判外之陳述之證據能力之認定：
    按被告以外之人於審判外之言詞或書面陳述，除法律有規定
    者外，不得作為證據；被告以外之人於偵查中向檢察官所為
    之陳述，除顯有不可信之情況者外，得為證據；又被告以外
    之人於審判外之陳述，雖不符前四條之規定，而經當事人於
    審判程序同意作為證據，法院審酌該言詞陳述或書面陳述作
    成時之情況，認為適當者，亦得為證據。當事人、代理人或
    辯護人於法院調查證據時，知有第159條第1項不得為證據之
    情形，而未於言詞辯論終結前聲明異議者，視為有前項之同
    意。刑事訴訟法第159條第1項、第159條之1第2項、第159條
    之5分別定有明文。本件證人即被害人甲○○、戊○○、乙○○於偵查中業經檢察官傳喚作證，並就渠等陳述遭強盜、
    搶奪經過具結在卷，復無其他顯不可信之情況，是證人甲○○、戊○○、乙○○在偵查中向檢察官所為之陳述，得為證
    據；另被告、辯護人對於證人甲○○、戊○○、乙○○及信
    昌銀樓負責人蔡瑩岱於警詢之陳述，已於準備程序表示對於
    其證據能力無意見，復於本院審判程序調查該證據時，被告
    、辯護人均未聲明異議，本院斟酌證人甲○○、戊○○、乙○○、蔡瑩岱於警詢中亦係就渠等遭強盜、搶奪之情節及蔡
    靜如持金項鍊典當之經過為陳述，各陳述作成之情況，認為
    適當，均得作為本件之證據，先予敘明。
貳、認定被告有前開事實欄所載犯行所憑之證據及本院之判斷：
一、上開犯罪事實，迭據被告丁○○在警詢、偵查及本院審理時
    坦承不諱，核與證人甲○○、戊○○、乙○○於警詢、偵查
    中之指述，及證人丙○○於本院審理時結證遭強盜、搶奪情
    節相符，而其將搶得之金飾交付蔡靜如持至信昌銀樓典當之
    經過，亦據證人蔡瑩岱於警詢時陳述明確，並有內政部警政
    署刑事警察局94年3月14日刑紋字第0940038219號鑑驗書1份
    、金飾買入登記簿1份、強盜及搶奪現場照片共9張、被告帶
    同警員至丟棄西瓜刀及戊○○皮包、證件地點之照片4張可
    資佐證，前開補強證據皆足資擔保被告於本院審理中所為之
    上開任意性自白具有相當程度之真實性，而得使本院確信被
    告前述自白之犯罪事實確屬真實，從而依刑事訴訟法第156
    條第1項「被告之自白，非出於強暴、脅迫、利誘、詐欺、
    疲勞訊問、違法羈押或其他不正之方法，且與事實相符者，
    得為證據。」，及第2項「被告之自白，不得作為有罪判決
    之唯一證據，仍應調查其他必要之證據，以察其是否與事實
    相符。」規定，本院自得依被告前述自白及各該補強證據認
    定被告確有為前述強盜、搶奪犯行。
二、指定辯護人於本院行準備程序時為被告辯稱：被告就上開事
    實欄一及事實欄二、(一)、(二)所示犯行係被告向警員自首，應
    有自首之適用等語；惟按刑法第62條所規定之自首，以對於
    未發覺之罪，向有偵查權之機關或公務員自承犯罪，進而接
    受裁判為要件；而具有連續犯或牽連犯等裁判上一罪關係之
    犯罪，苟全部犯罪未被發覺前，行為人僅就其中一部分犯罪
    自首，固仍生全部自首之效力，反之，倘其中一部分犯罪已
    先被有偵查權之機關或公務員發覺，行為人事後方就其餘未
    被發覺之部分，自動供認其犯行時，因與上開自首之要件不
    符，自不得適用自首之規定減輕其刑（最高法院83年度台上
    字第3935號判決要旨參照）。經查：證人甲○○於遭強盜之
    同日即已向彰化縣警察局彰化分局中華路派出所警員報案，
    並表明行強盜之人即為「大都會電子遊藝場」已離職員工之
    被告，此有證人甲○○於93年12月23日之警詢筆錄附卷可參
    ；又被告所犯連續搶奪犯行，其中事實欄二、(三)所示犯行業
    經警依被告在7-11便利商店商品上所遺留之指紋查知被告涉
    案，並於94年1月13日查獲被告，被告於到案後始向警員供
    出其餘犯行，有彰化縣警察局員林分局94年3月23日員警刑
    字第0940013518函及被告94年1月13日警詢筆錄可憑，揆諸
    前開說明，本件被告所涉強盜、搶奪犯行均與自首之規定不
    符，指定辯護人認被告有自首之適用，尚有誤會。
三、本件事證明確，被告犯行已堪認定，應依法論科。
、論罪科刑：
一、查被告強盜甲○○時所持用之西瓜刀1把，刀刃處鋒利，在
    客觀上足以對人之生命、身體、安全構成威脅，自屬兇器。
    核被告所為，係犯刑法第330條第1項之攜帶兇器強盜罪及同
    法第325條第1項之搶奪罪。
二、公訴意旨認被告事實欄二、(二)所示之犯行係犯刑法第328 條
    第1項之強盜罪嫌；本院查：
    (一)按強盜罪之構成，以其所實施之強暴、脅迫，已達於使人
      不能抗拒之程度為必要。所謂強暴脅迫手段，祇須抑壓被
      害人之抗拒，足以喪失其意思自由為已足，縱令被害人實
      際並無抗拒行為，仍於強盜罪之成立，不生影響。最高法
      院29年上字第3006號、20年非字第84號分別著有判例。又
      強盜罪之所謂「不能抗拒」，係指行為人所為之強暴、脅
      迫等不法行為，就當時之具體事實，予以客觀之判斷，足
      使被害人身體上或精神上達於不能或顯難抗拒之程度而言
      （最高法院91年度台上字第290號判決要旨參照）。再按
      搶奪與強盜雖同具不法得財之意思，然搶奪係乘人不備，
      公然掠取他人之財物，如施用強暴脅迫，至使不能抗拒而
      取其財物或令其交付者，則為強盜罪。搶奪罪以乘人不及
      抗拒，公然掠取其財物為成立要件，雖掠奪之際或不免於
      暴行，然與強盜罪之暴行，必須至使人不能抗拒之情形，
      迥然有別。最高法院32年上字第2181號、64年台上字第
      1165號著有判例。
    (二)證人丙○○至本院作證時結證稱：當天上午10點多，被告
      來旅館說要看報紙，伊叫被告在椅子上看，伊走去裡面房
      間被告就跟著，並問伊要做什麼，伊說沒有，被告就突然
      從後面壓著伊脖子，並搶走脖子上的項鍊，時間很短等語
      在卷（參見本院94年6月1日審判筆錄第4-6頁），核與被
      告一再供稱其並未掐住或控制證人丙○○之脖子等情一致
      ，而被告所言之「拍」及證人丙○○所證之「壓」固在程
      度上有所不同，然此可能係因被告之力量及證人丙○○當
      時之感受有所不同所致，酌之證人丙○○為年約65歲之女
      性，突遭被告行搶，恐懼之深固可理解，然被告於行為時
      並未攜帶任何兇器，以手自後方壓住證人丙○○之脖子，
      迅速扯下其脖子上之金項鍊之後，隨即逃逸，證人丙○○
      亦表示當時已因被告突如其來之動作致其頭昏，顯見證人
      丙○○應係在不及反應或防備之際，即遭被告行搶得手，
      由前開各情綜合觀之，被告之行為，在客觀上尚難認足使
      證人丙○○意思自由已達喪失之程度，被告所為應係搶奪
      而非強盜，應可認定。公訴意旨認被告此部分犯行，應依
      刑法第328條第1項之強盜罪嫌處斷，容有誤會，惟二者之
      起訴事實基本社會事實既屬相同，本院自得依法變更起訴
      法條。
三、被告先後3次搶奪犯行，時間緊接，方法相同，觸犯構成要
    件相同之罪，顯係基於概括犯意反覆為之，應依刑法第56
    條之規定，論以1罪，並加重其刑。又被告所犯攜帶兇器強
    盜罪及搶奪罪2罪，犯意各別，罪名不同，應分論併罰之。
四、爰審酌被告正值青年，不思以正當途徑賺取生活費用，竟以
    強盜、搶奪方式取他人財物，危害社會秩序匪淺，為強盜犯
    行時並攜帶西瓜刀，對被害人之人身安全產生莫大之危害，
    惡性非輕，惟念其事後坦承犯行，顯已具悔意等一切情狀，
    量處如主文所示之刑，並定其應執行之刑，以示懲儆。
五、至被告所有供本件強盜所用之西瓜刀1把並未扣案，且已遭
    被告丟棄，業據被告供明在卷，復查無其他積極證據證明其
    現仍存在，為免日後執行困難，爰不宣告沒收之，併予敘明
    。
據上論斷，應依刑事訴訟法第299條第1項前段、第300條，刑法
第56條、330條第1項、第325條第1項、第51條第5款，判決如主
文。
本案經檢察官楊忠城到庭執行職務。
中　　華　　民　　國　　94　　年　　6 　　月　　15　　日
                  刑事第二庭    審判長法  官  宋恭良
                                      法  官  吳永梁
                                      法  官  許雅婷
以上正本證明與原本無異。
如不服本判決，應於判決送達後十日內，向本院提出上訴狀（須
附上訴狀繕本）。
告訴人或被害人對於判決如有不服具備理由請求檢察官上訴者，
其上訴期間之計算係以檢察官收受判決正本之日期為準。
中　　華　　民　　國　　94　　年　　6　　月　　16 　　日
                                      書記官  黃幼華
附錄本案論罪科刑法條全文：
中華民國刑法第325條
意圖為自己或第三人不法之所有，而搶奪他人之動產者，處六月
以上五年以下有期徒刑。
因而致人於死者，處無期徒刑或七年以上有期徒刑，致重傷者，
處三年以上十年以下有期徒刑。
第一項之未遂犯罰之。
中華民國刑法第330條
犯強盜罪而有第三百二十一條第一項各款情形之一者，處七年以
上有期徒刑。
前項之未遂犯罰之。
